臺灣桃園地方法院民事判決　　　　　　 94年度家訴字第127號
原　　　告　甲○○
　　　　　　　　　　　　樓
訴訟代理人　吳志祥律師
被　　　告　乙○○
上列當事人間請求確認婚姻無效等事件，於民國94年11月17日言
詞辯論終結，本院判決如下：
    主  　文
准原告與被告離婚。
訴訟費用由被告負擔。
    事實及理由
一、按「婚姻無效、確認婚姻成立或不成立、撤銷婚姻、離婚或
    夫妻同居之訴，得合併提起，或於第一審或第二審言詞辯論
    終結前，為訴之變更、追加或提起反訴。」，民事訴訟法第
    572條第1項定有明文。又「原告於判決確定前，得撤回訴之
    全部或一部。但被告已為本案之言詞辯論者，應得其同意。
    」，同法第262條第1項規定甚明。本件原告起訴先位聲請求
    為判決確認兩造之婚姻無效，備位聲明求為判決兩造離婚，
    於本院最末一次言詞辯論期日，原告撤回先位聲明之訴，並
    經被告同意，已生合法撤回效力，則本件本院僅就原告聲明
    離婚之訴為裁判，合先敘明。
二、原告主張：兩造於民國68年間奉子成婚，婚後育有子女李靖
    儀、李嘉峻，惟兩造個性不合常沒話說，被告經常更換工作
    收入不穩定，未按時給付家庭生活費用，致使雙方經常爭吵
    或冷戰，90年9 月間，被告因原告與兄嫂打麻將至晚間約12
    時許，原告返家見大門反鎖，祇得借住大哥家，翌日返家竟
    見衣物散落地上，梳妝台玻璃竟以口紅寫上「速速離去」，
    原告自此攜子離家，迄今已分居4 年，兩造僅具婚姻外殼實
    無婚姻意義，具難以維持婚姻重大事由，爰依民法第1052條
    第2 項規定請求判決兩造離婚，基此為訴之聲明如主文所示
    等語。
三、被告抗辯：被告婚後以開混凝土車及計程車為業，工作時間
    長而收入有限，但仍按月給付原告新臺幣（下同）30,000元
    供作家用，原告婚後即未在外謀職，平日以打麻將、唱歌為
    樂，甚少在家，亦不為同居之父母煮飯洗衣。90年9 月間被
    告將在外打牌晚歸的原告趕出家門，在鏡面上書寫「速速離
    去」，事後被告甚是懊惱，曾至原告住處探望及不時打電話
    相詢。兩造長女李靖儀於91、2 年間在被告住處附近購屋與
    原告同住，被告除按月代繳納該屋房貸12,000元，亦不時探
    詢原告，然原告迄今未返家，原告對家庭婚姻之維繫毫不盡
    心力，卻執意離婚，要非可採，請求駁回其訴，基此為答辯
    聲明：請求駁回原告之訴等語。
四、原告主張：兩造為夫妻，現在婚姻關係存續中，被告因細故
    於90年9 月間將原告趕出家門，兩造因此分居迄今等情，業
    據原告提出戶籍謄本2 件為證，且為被告自承屬實，自堪信
    原告主張之事實為真正。
五、按「有前項以外之重大事由，難以維持婚姻者，夫妻之一方
    得請求離婚。但其事由應由夫妻之一方負責者，僅他方得請
    求離婚。」，民法第1052條第2 項定有明文。其目的在使夫
    妻請求裁判離婚之事由，較富彈性，故夫妻間發生之情事，
    苟足使婚姻難以維持，縱不符同條第1 項所列各款情形，仍
    得依上開第2 項規定訴請離婚（最高法院91年度臺上字第10
    23號判決意旨參照）。又婚姻以夫妻終生之共同生活為目的
    ，非有足以破壞共同生活之重大事由，難以維持婚姻者，夫
    妻之一方不得依民法第1052條第2 項規定請求離婚。是婚姻
    是否難以維持，應斟酌破壞夫妻共同生活之具體情事，是否
    客觀上達於動搖夫妻之共同生活，致夫妻已喪失維持婚姻之
    意欲以為斷（最高法院87年度臺上字第2495號判決意旨參照
    ）。查本件兩造自90年9月間分居迄今，業已4載餘，與婚姻
    係以夫妻終生共同生活之目的，及夫妻關係間應誠摰相愛、
    彼此生活、互相依賴、信任及共同締造實現婚姻價值，均有
    不合。被告雖抗辯：分居期間仍常至原告住處找尋原告云云
    ，此與原告主張之事實不合。證人即兩造長子李嘉峻證稱：
    「（就兩造婚姻關係為陳述）兩造個性不合，且因經濟問題
    時起爭執，90年9 月間某日原告外出友人處打牌晚歸，被告
    將門反鎖，導致原告無法進門，只得前往舅舅家居住，翌日
    被告出門，母親返家看見被告在化妝台鏡面上寫上速速離去
    字樣，且原告衣服被丟棄在地上，之後原告就在外租屋居住
    ，隔了2、3個月我與姐姐也搬過去與原告居住。」，「（兩
    造分居後互動情形為何）我之後還是偶而返回被告處探視祖
    父、祖母，祖父有陸續按月給我零用錢2、3千元期間1 年，
    分居期間家庭生活費用大部分都是原告與姐姐在外工作賺錢
    支付，被告應該沒有提供金錢。原告並沒有意思要返回被告
    處居住，被告也沒有來要求原告返家。」，「（被告有無按
    時探望原告及你與姐姐）我在外求學1、2星期才返家1 次，
    據我所知被告偶而打電話來也不是表達關心，分居期間我只
    見過被告過來1 次。」，「（原告訴訟代理人：請求訊問證
    人被告工作是否固定，有無按時提供家用，有無賭博習慣，
    兩造感情是否和睦）我不知道被告從事何職業，亦不知其月
    入若干。被告有賭六合彩，詳細情形我不知道，兩造常爭吵
    ，我國中見過被告動手打原告。」等語（本院94年11月17日
    言詞辯論），顯見被告抗辯與實情不合，不足採信。兩造於
    分居期間，不能透過溝通協調化解彼此歧見，被告亦未能積
    極促使原告返家共同夫妻生活，迄至本件言詞辯論終結止，
    兩造仍無復合之望，客觀上已構成難以維持婚姻之重大事由
    ，任何人於此境況均喪失維持婚姻意欲之程度。復考以兩造
    婚姻破綻原因，被告僅因細故驅趕原告離家，且分居期間任
    由原告擔負照顧子女主要責任，就兩造夫妻婚姻破綻原因，
    自應負較大責任，原告主張兩造間有民法第1052條第1 項以
    外之重大事由，已難以維持婚姻，即屬可採，其依同條第2
    項規定，請求判決離婚，於法並無不合，應予准許。
六、據上論結，本件原告之訴為有理由，依民事訴訟法第78條，
    判決如主文。
中　　華　　民　　國　　94　　年　　11　　月　　30　　日
                  家事法庭法　官　熊祥雲
上列正本證明與原本無異
如對本判決上訴，須於判決送達後20日內向本院提出上訴狀（應
繳上訴費新臺幣4500元）
中　　華　　民　　國　　94　　年　　11　　月　　30　　日
                          書記官　吳宏明
